臺灣臺南地方法院民事裁定　九十三年度小抗字第三號
　　抗　告　人　甲○○
　　訴訟代理人　林義榮
　　相　對　人　遠傳電信股份有限公司
　　法定代理人　楊麟昇
　　訴訟代理人　許天睿
右當事人間請求侵權行為損害賠償事件，抗告人對於中華民國九十三年十月十四日本
院台南簡易庭九十三年度南小字第一八七一號第一審裁定提起抗告，本院裁定如左：
    主      文
原裁定廢棄，發回臺灣台南地方法院台南簡易庭。
    理      由
一、本件抗告意旨略以：抗告人畢生信用完整，針對此案連續舉證，包括相對人遠傳
    電信股份有限公司提捏造不實資料誤導法官及違反行動電話服務契約第二─四、
    五─三及六─三等條文，法官均未能採信查證，類似博達、訊碟之屬欺騙消費者
    之舉，何以僅厚待相對人公司而薄待抗告人之權益；相對人公司稱民國八十九年
    十月二十三日帳務系統升級，及台北市議員、立法委員針對相對人公司帳單灌水
    乙事於八十九年十月十七日舉行記者會，必要時民代都願意連署支持，然真相只
    屬一方，時間上之本末倒置，缺乏誠信的相對人公司，請法官務必確認相對人公
    司答辯資料之真假，此乃抗告人抗告重點，議員及學生代表不致於用誠信作賭注
    ，而相對人公司誠信不足之處，相對係抗告人極力爭取之支撐；如附件新聞報導
    ，銀行外洩客戶資料挨罰，三銀行強調加強保密程序，相對人曾一度也擔任這種
    角色，抗告人所提供之資料亦新聞上之報導，可惜一連串主張始終無法得伸，無
    奈之餘，走上抗告一途，期盼正義、權益伸張等語。
二、按關於請求給付金錢或其他代替物或有價證券之訴訟，其標的金額或價額在新台
    幣十萬元以下者，適用小額訴訟程序；民事訴訟法第四編抗告程序之規定，於小
    額事件之抗告程序準用之；又抗告，除依據民事訴訟法抗告程序編之規定外，準
    用民事訴訟法第三編第一章第二審程序之規定；民事訴訟法第四百三十六條之八
    第一項、第四百三十六條之三十二第三項、第四百九十五條之一第一項分別定有
    明文，因此，小額訴訟程序之抗告程序，自得準用民事訴訟法第二審程序之規定
    。另第一審之訴訟程序有重大之瑕疵者，第二審法院得廢棄原判決，而將該事件
    發回原法院，但以因維持審級制度認為必要時為限；民事訴訟法第四百五十一條
    第一項亦有明文；該規定係規定於第二審程序，自為小額訴訟程序之抗告程序所
    準用。而所謂因維持審級制度之必要，係指當事人因在第一審之審級利益被剝奪
    ，致受不利之判決，須發回原法院以回復其審級利益而言（最高法院八十四年度
    台上字第五八號裁判要旨參照）。另外，應適用通常訴訟程序或簡易訴訟程序事
    件，而第一審法院行小額程序者，第二審法院得廢棄原判決，將該事件發回原法
    院；民事訴訟法第四百三十六條之二十六第一項前段亦有規定；上開規定，雖條
    文規定係針對判決為之，然條文規定之意旨，係為落實當事人之程序保障，故就
    對於駁回原告之訴之第一審法院之裁定，如有上開之情況，應本於同一意旨，認
    為係訴訟程序之重大瑕疵，審級利益被剝奪，有回復其審級利益之必要，蓋因上
    開裁定，與小額訴訟程序之第一審判決，均係終結小額訴訟程序之裁判，且依據
    民事訴訟法第四百三十六條之二十四規定，對於小額訴訟程序之上訴或抗告，均
    限制非以其違背法令為理由，不得為之，因此，如第一審法院之終結本案裁定有
    民事訴訟法第四百三十六條之二十六第一項前段規定適用程序不當之瑕疵，自應
    準用民事訴訟法第四百五十一條第一項，由第二審法院廢棄原裁定，將該事件發
    回原法院，以落實當事人之程序保障，先予敘明。
三、查本件抗告人於原審係起訴主張，抗告人於八十九年六月二十二日向相對人即原
    審被告申請租用0000000000號之行動電話門號，迄於九十年八月三日
    止，經相對人核計抗告人應繳納通話費用新台幣（以下同）柒仟壹佰零伍元，及
    約滿一年內退租之違約金陸仟元，惟因通信帳單有通話費帳務錯誤、出現不明費
    用、簡訊功能重複計費等現象，故相對人不應再請求違約金肆仟貳佰元，故請求
    判決確認相對人對抗告人之肆仟貳佰元違約金債權不存在等語，有抗告人於原審
    之起訴狀一份、原審九十三年五月六日調解程序筆錄一份在卷可據，依據抗告人
    之上開起訴內容，抗告人於原審係請求確認相對人對抗告人之肆仟貳佰元違約金
    債權不存在，既非關於請求給付金錢或其他代替物或有價證券之訴訟，即未合於
    上開得適用小額訴訟程序之規定，應不得行小額訴訟程序；然原審之案件既先後
    分案為「南小調」、「南小」事件，原審復先於九十三年五月六日為小額訴訟程
    序之調解程序，再於九十三年九月三十日為小額訴訟程序之言詞辯論，而於九十
    三年九月三十日言詞辯論終結後，於九十三年十月十四日以裁定駁回抗告人於原
    審之訴，原審適用小額訴訟程序之事實可資確定；而原審所踐行之訴訟程序，既
    有如民事訴訟法第四百三十六條之二十四所規定適用程序不當之瑕疵，應認抗告
    人之審級利益被剝奪，有回復其審級利益之必要；另抗告人於本院抗告程序中，
    並未同意本院繼續適用小額訴訟程序，此有本院九十四年二月十八日準備程序筆
    錄在卷可據，是本院即無得另依民事訴訟法第四百三十六條之二十六第二項規定
    ，由本院續行小額訴訟程序，自為裁判，在此敘明；是依上所述，自應由本院準
    用民事訴訟法第四百五十一條第一項規定，將原審裁定予以廢棄，發回原法院。
四、另按確定判決，除當事人外，對於訴訟繫屬後為當事人之繼受人者，及為當事人
    或其繼受人占有請求之標的物者，亦有效力；民事訴訟法第四百零一條第一項有
    所明文；又起訴之訴訟標的為確定判決之效力所及者，法院應以裁定駁回之；民
    事訴訟法第二百四十九條第一項第七款亦有規定；命債務人為給付之確定判決，
    就給付請求權之存在有既判力，債務人不得對於債權人更行提起確認該給付請求
    權不存在之訴（最高法院二十六年渝上字第一一六一號判例參照）；此乃民事訴
    訟法上一事不再理之原則。查抗告人於原審起訴請求確認相對人對其前因租用手
    機門號0000000000號而違約產生之違約金肆仟貳佰元不存在，惟相對
    人前於九十二年六月九日已就租用上開手機門號之同一法律關係，對抗告人提起
    給付通話費及違約金等訴訟，經本院於九十二年十一月十四日以九十二年度南小
    字第一七九八號判決被告（抗告人）應給付原告（相對人）壹萬壹仟參佰零伍元
    （包括通話費柒仟壹佰零伍元、違約金肆仟貳佰元）及自九十二年七月十二日起
    至清償日止，按年息百分之五計算之利息，抗告人不服提起上訴，復經本院於九
    十三年二月十九日以九十三年度小上字第五號裁定駁回其上訴而確定之事實，業
    據本院調閱九十二年度促字第四三０五三號卷、九十二年度南小調字第一七八四
    號卷、九十二年度南小字第一七九八號卷、九十三年度小上字第五號卷審閱屬實
    ；即抗告人於原審亦陳述其起訴之事實與本院九十二年度南小字第一七九八號案
    件之事實相同等語（見原審九十三年五月六日調解程序筆錄）；因此，抗告人係
    於前案相對人對其請求違約金之給付之訴判決確定後，於本件對相對人更行提起
    本件確認前開違約金債權不存在之訴，抗告人起訴之訴訟標的係為前本院九十二
    年度南小字第一七九八號、本院九十三年度小上字第五號確定裁判效力所及，抗
    告人於原審之起訴違背一事不再理原則，本應由原審依據民事訴訟法第二百四十
    九條第一項第七款規定，以裁定駁回抗告人於原審之起訴，惟原審雖以裁定駁回
    抗告人之訴，其裁定理由構成，則以抗告人就同一法律關係，違背民事訴訟法第
    二百五十三條不得更行起訴之規定，該裁定理由並非正確，在此陳明。
五、依民事訴訟法第四百三十六條之三十二第三項、第四百九十五條之一第一項、第
    四百五十一條第一項、第九十五條、第七十八條，裁定如主文。
中　　　華　　　民　　　國　　九十四　　年　　　三　    月　　　三　  　日
                              臺灣臺南地方法院民事第三庭
~B審判長法官　 張季芬
~B法　　　官　 蔡孟珊
~B法　　　官　 陳杰正
右為正本係照原本作成
本裁定不得抗告
中　　　華　　　民　　　國　　九十四　　年　　　三　　  月　　　三　　  日
~B法院書記官　鄭佩玉
